【裁判字號】    88,自,1151
【裁判日期】    890828
【裁判案由】    誣告
【裁判全文】
臺灣臺中地方法院刑事判決                        八十八年度自字第一一五一號
    自  訴  人  丙○○
    被      告  乙○○
    選任辯護人  林益輝
右列被告因誣告案件，經自訴人提起自訴，本院判決如左：
    主  文
乙○○無罪。
    理  由
一、自訴意旨略以：被告乙○○前向臺中縣調查站報案表示自訴人所經營之建設公司
    ，以購買土地為由，詐騙被告合夥資金即現金新臺幣（下同）五百萬元，被告自
    臺中縣調查站至臺灣臺中地方法院檢察署、本院及臺灣高等法院臺中分院，一再
    堅稱自訴人詐欺被告五百萬元現金，後經本院、臺灣高等法院臺中分院判決無罪
    確定在案，自訴人因遭被告一再的誣告，使精神、名譽嚴重受損。因認被告乙○
    ○涉犯刑法第一百六十九條第一項之誣告罪嫌云云。
二、按犯罪事實應依證據認定之，無證據不得推定其犯罪事實，刑事訴訟法第一百五
    十四條定有明文。又認定不利於被告之事實，須依積極證據，苟積極證據不足為
    不利於被告事實之認定時，即應為有利於被告之認定，更不必有何有利之證據。
    此最高法院三十年上字第八一六號著有判例。另刑法第一百六十九條第一項誣告
    罪之構成，須具有意圖他人受刑事處分或懲戒處分之要件，如其報告之目的，在
    求判明是非曲直，並無使人受刑事或懲戒處分之請求，即與誣告罪之構成要件不
    符（此最高法院五十五年台上字第八八八號著有判例）；又所訴之事實未能積極
    的證明為虛偽，則祇能以證據不充分之故，為被誣告人未予判罪之原因，自不能
    據以推定告訴人所訴為誣告；另誣告罪之成立，以意圖他人受刑事處分虛構事實
    而向該管公務員申告為其要件，故其所訴事實，雖不能證明係屬實在，而在積極
    方面尚無證據證明其確係故意虛構者，仍不能遽以誣告罪論處，此最高法院二十
    年上字第三０七號及四十六年台上字第九二七號亦分別著有判例。
三、本件自訴人認被告乙○○涉犯刑法第一百六十九條第一項之誣告罪嫌，無非係以
    有本院八十六年度易字第四五六六號無罪刑事判決及臺灣高等法院臺中分院八十
    七年度上易字第二二一號上訴駁回刑事判決，為其論據。惟訊據被告乙○○則堅
    決否認有誣告之犯行，辯稱：伊確有於八十五年二月一日為投資土地，而交付五
    百萬元予自訴人丙○○，伊沒有誣告自訴人，自訴人的戶頭也有存入五百萬元等
    語。
四、本院查：（一）、訊據證人蔡慧珊、甲○○二人於本院審理時分別證稱：「有，
    我有親自交給被告，再由被告交給自訴人，當時我紿終在場（問：有無在八十五
    年二月一日中午將四百萬元現金在豐原市阿拉丁餐廳交予被告，再轉交自訴人？
    ）」；「有（問：八十五年二月一日有無帶一百萬元到豐原市阿拉丁餐廳交給被
    告）」；「被告轉交給自訴人，我當時親眼看到也在場（問：交給被告之後他如
    何處理？）」（詳見本院八十九年三月二十九日審判筆錄），參以卷內所附之臺
    中區中小企業銀行支票存款交易明細及中國農民銀行電子日誌二份資料可知，確
    有於八十五年二月一日有二筆（一筆四百萬元、一筆一百萬元）合計五百萬元之
    金額提領出無誤，是以本件被告是否確有合夥投資五百萬元與自訴人合資購買土
    地，本非無疑，從而被告透過合法之司法途逕請求判明是非曲直，尚難謂其當時
    有使自訴人受刑事處分之意圖。（二）、再參酌卷附本院八十六年度易字第四五
    六六號無罪刑事判決及臺灣高等法院臺中分院八十七年度上易字第二二一號上訴
    駁回刑事判決內容亦可知，自訴人之所以獲無罪之判決，係以被告所指訴之情節
    與一般投資交易常情相違，而被告復無法提出任何其他之證據以供進一步查證為
    由，參照上開最高法院二十年上字第三０七號及四十六年台上字第九二七號二則
    判例之意旨，則被告當時所指訴之事實既未能積極的證明為虛偽，雖法院以證據
    不充分之理由，為被誣告人即自訴人未予判罪之原因，然仍不能據此即推定被告
    當時所為之指訴為誣告。綜上諸情，本件被告既無意圖使他人受刑事處分虛構事
    實而向該管公務員申告，且其所指訴之事實，雖不能證明係屬實在，然而在積極
    方面亦無他證據足以證明被告確係故意虛構事實，核與刑法第一百六十九條第一
    項之誣告罪之構成要件尚有未合，自不得僅憑自訴人片面之指訴即認被告乙○○
    涉犯誣告之犯行。此外，復查無其他積極證據足資證明被告乙○○有何意圖使自
    訴人受刑事處分，而向該管公務員誣告之犯行，不能證明被告乙○○犯罪，揆諸
    首揭說明，自應諭知被告乙○○為無罪之判決，以免冤抑。
據上論斷，應依刑事訴訟法第三百四十三條、第三百零一條第一項，判決如主文。
中      華      民      國      八十九      年    八    月    二十八    日
                                  臺灣臺中地方法院刑事第四庭
                                      法  官  許  旭  聖
右正本證明與原本無異。
如不服本判決，應於判決送達後十日內向本院提出上訴狀（應附繕本），上訴於臺灣
高等法院臺中分院。
                                      書記官
中      華      民      國      八十九      年    八    月     三十     日


司法院資訊處製作；財團法人民間司法改革基金會備份。
